【裁判字號】    92,上訴,76
【裁判日期】    920423
【裁判案由】    毒品危害防制條例
【裁判全文】
臺灣高等法院臺中分院刑事判決                   九十二年度上訴字第七六號
    上  訴  人
    即  被  告  甲○○
    選任辯護人  鄭秀珠
                黃燕光
右上訴人因毒品危害防制條例案件，不服臺灣彰化地方法院九十一年度訴字第九九三
號中華民國九十一年十二月十一日第一審判決（起訴案號：臺灣彰化地方法院檢察署
九十一年度偵字第二七一三號），提起上訴，本院判決如左：
    主      文
原判決撤銷。
甲○○連續販賣第一級毒品，處有期徒刑柒年陸月。
扣案之海洛因包（合計淨重零點肆零公克，包裝重零點捌壹公克）沒收銷燬之；扣
案之行動電話壹支沒收；因販賣毒品所得之新臺幣參仟元沒收之，如全部或一部不能
沒收時，以其財產抵償之。
    事      實
一、甲○○明知海洛因屬管制之第一級毒品，不得非法持有、施用、販賣，其因施用
    第一級毒品海洛因花費不貲，竟起意販賣海洛因牟利，遂基於概括犯意，自民國
    九十一年三月中旬起（起訴書誤載為二月間起），在彰化縣社頭鄉○○路，先向
    綽號「林阿」姓名年籍不詳之成年男子以半錢新台幣（下同）六千元之價格販入
    海洛因後再予分裝，並以其所有0000000000號之行動電話手機一具作
    為售毒之聯絡工具，於丁○○以000－000000號電話撥打前揭行動電話
    與之聯絡購買及約定交貨地點後，甲○○即連續先後四次在彰化縣等不詳處所，
    以每包五百元或一千元之價格，販賣海洛因予丁○○（由檢察官另案聲請觀察勒
    戒獲准，再經法院裁定送強制戒治），前後共計得款三千元。嗣於同年四月二十
    五日十時五分許，甲○○接獲丁○○電話後，於同日十時三十分許攜帶三包海洛
    因（其中二包欲售予丁○○，另一包自用），自其彰化縣二水鄉○○村○○路○
    段五四五號住處屋後步出時，為埋伏警員當場查獲，在其身上長褲、上衣口袋起
    獲海洛因三包（合計淨重○．四公克，包裝重○．八一公克）及0000000
    000號之行動電話手機一具，其間於同日十時三十四分許，適丁○○又撥打該
    行動電話詢問買毒結果，經警帶同甲○○依約在彰化縣二水鄉○○路與過圳路交
    叉口處查獲丁○○，並扣得丁○○向甲○○購買毒品之價款一千五百元，該次交
    易因而未得逞。
二、案經彰化縣警察局北斗分局報告臺灣彰化地方法院檢察署檢察官偵查起訴。
    理      由
一、訊據上訴人即被告甲○○固不否認有於右揭時、地交付海洛因予丁○○之事實，
    惟矢口否認有何販賣第一級毒品海洛因之犯行，並辯稱：伊均係與丁○○合資購
    買海洛因三、四次，並未販賣海洛因予丁○○，警訊中係因警察要伊供出上手，
    因伊未供出，所以警察教伊說沒有賺丁○○的錢，只有賺一些海洛因自己施用云
    云。惟查：
  (一)被告於警詢中供稱：「（問：丁○○向你購買幾次海洛因，共多少錢？）約有四
    次，共仟元。----（問：為何要販賣海洛因？）賺來吃海洛因。----我買回海
    洛因後在分裝賣出，賣出成本後我在吸食剩餘的海洛因。----（問：你如何和他
    們連絡？）都是打我的手機0000000000號----（問：丁○○向你購買
    四次，每次購買重量、價錢多少，都在何地交易？）每次購買約０．一公克，價
    錢五百元，交易地點打手機在臨時決定」（見原審卷第九六至九八頁勘驗筆錄、
    警訊卷第二、三頁）；於第一次偵查時供稱：「（問：你為何要賣他（指丁○○
    ）毒品？）賺錢用。（問：前後計賣他（指丁○○）幾次海洛因？）已賣給他四
    次了，這次是第五次但未成交。（問：丁○○的電話號碼？）000－0000
    00號，我們都以電話聯絡毒品買賣----（問：這些買家是你主動連絡他們？）
    不是，是他們主動打電話給我，我的手機號碼為0000000000號----（
    問：海洛因怎麼賣？）隨便稱，五百元或一千元就賣了」、「（問：海洛因何來
    的？）向一位社頭林先生買半錢海洛因六千元。（問：半錢你可以賣幾次，購了
    多少錢？）約將半錢分成幾包賣人，賣剩下的二包可以夠自己吸用」等語（見偵
    查卷第十一、十二頁）。而證人丁○○於警詢中證稱：「（問：何事被警查獲帶
    回訊問？）我要去買海洛因被警察查獲。（問；何時、何地向何人購買？）於九
    十一年四月二十五日早上十一時左右在二水鄉○○路與過圳路交叉口處要向甲○○購買海洛因----（問：警方於九十一年四月二十五日早上十點三十分持搜索票
    前往甲○○住處執行搜索，當時甲○○手機（0000000000號）響了，
    經接聽發現你要購買並約定在二水鄉○○路與過圳路交貨，警方帶甲○○前往交
    貨地點發現你騎乘機車前來購買是不是？）是，我要向甲○○購買一千五百元。
    （問：查獲一千五百元是否要向甲○○購買海洛因的？）是的。----（問：總共
    向甲○○購買幾次？多少錢？）我五次，六、七千元----（問：你向甲○○購買
    海洛因如何連絡？）我都是打甲○○的手機0000000000號購買----（
    問：你向甲○○購買海洛因有五次，每次購買重量、價格多少？）購買海洛因的
    重量我不知道，我是每次用新台幣五百或一千元購買。（問：你購買五次都在何
    時、地點在何處？）日期我不知情，購買是從九十一年三月中旬至今（二十五日
    ），地點是打甲○○的手機在決定地點」等語（見原審卷第九四、九五頁勘驗筆
    錄、警訊卷第四至六頁），且上開筆錄內容，業經原審當庭播放警訊錄音帶如上
    述勘驗筆錄內容，本院審之被告及證人就購買海洛因之次數、每次均以五百元或
    一千元之價格交易、聯絡方式、如何決定交貨地點等購買海洛因等情節，所述均
    相符合，顯非子虛。再參諸證人即查獲警員丙○○於本院證稱：「我們先查獲甲○○，甲○○的手機一起響，我們的隊長就拿起被告的手機，是丁○○打來要向
    甲○○購買毒品，定約定地點，所以我們才抓到丁○○。警訊筆錄是被告這樣講
    的。」等證人丁○○以電話向被告購買毒品而遭查獲之情節，更足認被告於警訊
    及第一次偵查之自白應非子虛而堪採信。
  (二)又扣案之三包白粉經送驗結果，均含有海洛因之成分（合計淨重○．四公克，包
    裝重○．八一公克），亦有法務部調查局調科壹字第一四○○○八二七七號鑑定
    通知書一紙在卷足稽（見偵查卷第二四頁）。又扣案之0000000000號
    行動電話係被告所使用，000－000000號電話為丁○○所使用乙節，分
    據被告甲○○及證人丁○○陳明在卷，本院揆之前揭二支行動電話通聯紀錄所載
    ，於九十一年三、四月間，及查獲當日即九十一年四月二十五日上午十時五分許
    及十時三十分許，確有與彼等所述相符之多次聯絡紀錄，有該行動電話通聯紀錄
    附卷可稽，益證被告於警訊、第一次偵查中之自白與事實相符。
  (三)被告於偵查中、原審及本院嗣後改稱係與證人丁○○合資購買或代為購買云云，
    及證人丁○○事後於偵查中改稱係請被告幫忙買海洛因，而非向被告購買海洛因
    云云。惟查：被告於偵查中改口稱：「查獲當日扣案之三包海洛因是幫丁○○所
    購。購買時是兩包，因丁○○說要給我一點自己用，所以我才又分出一包來，故
    共計三包。（問：海洛因何時購買？）也是查獲當日購買。買回被查獲時，丁○○正好打電話來問。本次我買約一千五百元」（見偵查卷第十九頁），於原審改
    稱：「我上午九點左右去社頭巷姓林的男子購買二千元，一千元一包，共二包，
    我買回來後先去廁所，再把二包其中伊包分一半，一包半的部分要給丁○○」，
    則被告該次購買海洛因究係一千五百元或二千元先後供述不一，其於原審改稱購
    買二包二千元，其中一包半要給丁○○，顯然係對於偵查中所供：留下部分供己
    施用等情圓說之詞，不足採信。本院認由偵查複訊被告上開供詞，亦足認被告並
    非無償代購海洛因，而確實有賺取海洛因供己施用無訛。再查被告前有多次毒品
    前科紀錄，此有臺灣高等法院被告全國前案紀錄表一份在卷足參，其對於毒品之
    交易型態當知之甚詳亦能區別，然被告迭於二次警詢中及第一次偵查中均供稱係
    販賣海洛因予丁○○，對於合資或代為購買等有利於己之情節竟未置一詞，再審
    諸海洛因係檢警積極查緝之毒品，而毒品交易事涉刑事責任之極高風險，若非有
    利可圖，豈有無償代購之理？故被告偵查複訊、原審及本院改稱係無償代購海洛
    因，自難採信。證人丁○○事後改口，應係迴護被告之詞，亦無足採。
  (四)被告辯護人雖執原審勘驗筆錄內容若干文字與警訊筆錄不同，而請求本院再行勘
    驗警訊錄音帶，惟查本院審酌原審勘驗筆錄被告、證人丁○○所供內容與警訊筆
    錄文字雖有少許出入，但均不影響被告、證人供述真意，且被告於偵查初訊時亦
    坦承犯行如上所述，故被告警訊之供詞，本院認已無再行勘驗之必要。又被告辯
    稱警訊、偵查初訊均係經警察誘導所供述，惟查證人即查獲警員乙○○、丙○○
    於本院到庭均證稱：均係被告自由陳述，並未教導被告供述等情（見本院卷第七
    九頁），故被告上開辯詞亦難採信。又被告於當日十時三十分為警執行搜索查獲
    ，於同日上午十一時執行搜索完畢並製作執行扣押證明書交由被告簽名，此有彰
    化縣警察局北斗分局執行扣押證明書一份在卷足憑（見警訊卷第十頁），經警方
    帶回警局後，下午一時許開始訊問，至下午一時四十分許訊問完畢，此亦有警訊
    筆錄在卷足憑，被告辯護人雖質疑被告帶回警局後為何遲至下午一時許才開始訊
    問云云，惟證人丙○○於本院證稱：「第一次製作筆錄後，我們送到刑事組後，
    刑事組認為筆錄不完全，所以才退回作第二次筆錄，查獲到第一次筆錄製作前，
    我們先瞭解甲○○跟丁○○所供案情，並給他們吃飯。所以才在下午一點製作筆
    錄。」等語（見本院卷第八○頁），本院審之證人供述時間正值午餐時間，先予
    被告用餐後再行訊問，與常情不悖，且本院亦查無於此時間內警察有何不當誘導
    或脅迫被告供述之行為，故被告辯護人上開辯詞，亦不足採信。另辯護人雖辯稱
    被告供稱：以半錢六千元之價格購入海洛因，再以○．一公克五百元價格賣予證
    人丁○○，並無牟利，顯係轉讓而非販賣云云。惟查：被告以半錢六千元之價格
    購入海洛因，半錢換算公克單位即約為一．八七五公克（每台錢約等於三．七五
    公克），故被告每公克以三千二百元購入（即每○．一公克三百二十元），再以
    ○．一公克五百元之價格販賣予丁○○，顯有牟利甚明，辯護人上開計算尚有錯
    誤，不足採認。況縱使被告上開供述之計算單位究竟係台錢或公錢，所有爭議，
    然揆之本院前述海洛因係屬第一級毒品，被告若非有利可圖，豈會甘冒刑責風險
    而購入海洛因再轉交予證人丁○○？且被告於原審及本院均已否認犯行，本院自
    無法再詳予訊問毒品正確計價單位，故辯護人上開辯詞，仍不足為有利於被告之
    推認。
  (五)又因被告嗣後矢口否認販賣犯行，而證人丁○○於原審審理時亦對被告加以迴護
    ，故關於被告販售所得，被告與證人前後供述雖有不符，然本院已無從查證，依
    罪疑惟輕原則，僅得渠等先前供證中可得確定之最少次數及金額，認定其犯罪所
    得，即僅以被告於警訊、偵查初訊供明前已販賣四次、所得金額為三千元為據，
    ，附此敘明。從而本件事證已明，被告右揭犯行應堪認定。
二、查海洛因係毒品危害防制條例第二條第二項第一款所規定之第一級毒品，核被告
    甲○○自九十一年三月中旬起至四月間前後四次販賣第一級毒品予丁○○部分所
    為係犯毒品危害防制條例第四條第一項之販賣第一級毒品罪、另其於九十一年四
    月二十五日販賣第一級毒品予丁○○未遂，所為係犯同條第一項、第五項之販賣
    第一級毒品未遂罪。被告持有毒品海洛因之低度行為，應為販賣之高度行為所吸
    收，不另論罪。其所為右揭連續多次販賣海洛因之犯行，時間緊接，犯罪構成要
    件相同，顯係基於概括之犯意反覆為之，應依連續犯之規定，論以情節較重之販
    賣第一級毒品既遂罪，又因上開法律之法定刑為死刑及無期徒刑，依法已不得加
    重。再被告所犯雖為法定刑死刑、無期徒刑之罪，然因其查獲販賣海洛因次數非
    多，數量不大，每次販賣所得款項僅五百、一千元，顯非一般毒販之大、中盤商
    ，情節尚非重大，如予量處無期徒刑，依其情節，尚屬情輕法重，參照大法官會
    議釋字第二六三號解釋之意旨，依刑法第五十九條規定，酌減其刑。原審判決固
    非無見，惟被告案發時欲販賣二包海洛因與證人丁○○，因為警查獲而未遂，則
    扣案之證人丁○○所有之一千五百元尚非被告販賣海洛因之所得，原審仍予以宣
    告沒收尚有未洽。被告上訴仍執前詞否認販賣海洛因雖無理由，然原審判決既有
    上開可議之處，自應由本院撤銷改判。爰審酌被告之素行、犯罪之動機、目的、
    手段、販賣海洛因之次數尚非眾多、販毒所得非豐，犯罪後否認犯行之態度等一
    切情狀，仍量處如主文第二項所示之刑，以示懲儆。扣案之第一級毒品海洛因三
    包（合計淨重○．四公克，包裝重○．八一公克），均為查獲之毒品，應依毒品
    危害防制條例第十八條第一項前段宣告沒收銷毀之。另扣案之行動電話一支，係
    被告甲○○所有，供其販賣毒品海洛因所用之物，業據被告供明在卷，應依同條
    例第十九條第一項之規定宣告沒收，且上開電話既已扣案即不生無法沒收而追徵
    其價額之問題。又被告甲○○販賣海洛因予丁○○部分，共計四次，合計所得為
    三千元，已如前述，爰應依毒品危害防制條例第十九條第一項之規定宣告沒收，
    如全部或一部不能沒收時，以其財產抵償之。另扣案之一千五百元係證人丁○○
    所有，欲向被告購買毒品之用，惟尚未交付，尚難認係被告販賣毒品所得，爰不
    另宣告沒收，併此敘明。
三、據上論斷，應依刑事訴訟法第三百六十九條第一項前段、第三百六十四條、第二
    百九十九條第一項前段，毒品危害防制條例第四條第一項、第十八條第一項前段
    、第十九條第一項，刑法第十一條前段、第五十六條、第五十九條，判決如主文
    。
本案經檢察官戊○○到庭執行職務。
中      華      民      國      九十二  年      四      月      二十三  日
                                台灣高等法院台中分院刑事第八庭
                                      審判長法  官  羅  得  村
                                            法  官  黃  文  進
                                            法  官  陳  毓  秀
右正本證明與原本無異。
如不服本判決應於收受送達後十日內向本院提出上訴書狀，其未敘述上訴之理由者並
得於提起上訴後十日內向本院補提理由書（均須按他造當事人之人數附繕本）。
                                            書記官  吳  宗  玲
中      華      民      國      九十二  年      四      月      二十三  日
附錄本案論罪科刑主要法條：
毒品危害防制條例第四條第一項：
製造、運輸、販賣第一級毒品者，處死刑或無期徒刑；處無期徒刑者，得併科新臺幣
一千萬元以下罰金。
                                                                        Ａ


司法院資訊處製作；財團法人民間司法改革基金會備份。
